【裁判字號】    94,簡上,454
【裁判日期】    950418
【裁判案由】    妨害自由
【裁判全文】
臺灣桃園地方法院刑事判決             94年度簡上字第454號
上  訴  人  台灣桃園地方法院檢察署檢察官
上  訴  人  甲○○
即被告
上  訴  人  丙○○
即被告
共      同  謝孟儒律師
選任辯護人  蘇明淵律師
上列上訴人因被告等所犯妨害自由案件，不服本院簡易庭94年度
壢簡字第1897號，中華民國94年10月21日第一審簡易判決（聲請
簡易判決處刑書案號：台灣桃園地方法院檢察署94年度偵字第12
86 6、15078 號）提起上訴，本院判決如下︰
    主  文
上訴駁回。
    事  實
一、丙○○於桃園縣中壢市○○路445 巷142 號門前擺設「活力
    雞排店」，丁○○（原名戊○○）則在相鄰隔壁即同縣市○○路140 號門前擺設「脆皮雞排店」，2 人因生意競爭關係
    時有爭執。民國94年5 月23日晚間9 時30分許，乙○○至丙○○所經營上開雞排店購買雞排，其所騎乘機車不慎碰撞丁○○前開雞排店攤車，丁○○因要求乙○○賠償其攤車之損
    害，遂持相機拍攝其攤車毀損狀況及乙○○所騎乘機車，並
    持錄音機錄下其與乙○○間談論攤車賠償之相關事宜。惟丙○○認丁○○持相機拍攝其雞排店之攤車，心生不悅，而與
    丁○○在上開二家雞排店門前發生口角爭執，適前即多次向
    丙○○購買雞排而結識之友人甲○○見狀亦上前與丁○○發
    生口角爭執，詎2 人竟共同基於恐嚇丁○○之犯意聯絡，由
    甲○○先向丁○○恫嚇稱：「車子想被砸掉就對了」、「你
    今天就不要給我逮到把柄，你只要給我逮到把柄，你媽的機
    車，大家都不用開啦」等語，再由丙○○緊接向丁○○恫嚇
    稱：「你雞排店不用開了啦」等語，嗣甲○○復再接續向丁○○恫嚇稱：「看你今天要找誰出來處理啦，我今天這利頭
    是跟你打了啦，怎麼樣，講明的，打利頭的啦」等語，共同
    以此等加害財產之事恐嚇丁○○，使丁○○心生畏懼，致生
    危害於安全。而丁○○並利用其原持錄音機錄其與乙○○間
    談論賠償事宜之際，併予錄下丙○○、甲○○前開恐嚇丁○○之言詞，嗣經丁○○報警處理，而查悉上情。
二、案經丁○○訴由桃園縣政府警察局中壢分局報告臺灣桃園地
    方法院檢察署檢察官偵查及自動簽分後聲請簡易判決處刑。
    理  由
一、按被告以外之人於審判外之言詞或書面陳述，除法律有規定
    者外，不得作為證據，刑事訴訟法第159 條第1 項定有明文
    。查證人即告訴人丁○○於警詢、偵查中所為之證述，雖屬
    傳聞證據，惟被告及辯護人迄至本院言詞辯論終結前，同俱
    表示無竟見，且均未聲明異議（見本院95年4 月4 日審判筆
    錄第9 頁），依刑事訴訟法第159 條之5 第2 項規定，自得
    採為證據。
二、訊據被告甲○○對其於前揭時、地，以上開言詞出言恐嚇告
    訴人丁○○之情，迭於警詢、偵查及於本院審理時均坦認不
    諱，核與告訴人丁○○於警詢、偵查及於本院審理時指訴之
    情節相符，且經本院就告訴人丁○○所提供錄有被告2 人恐
    嚇告訴人之錄音帶內容勘驗結果，亦核與告訴人丁○○指訴
    遭被告甲○○恐嚇之事實相符合，有本院95年1 月12日勘驗
    筆錄在卷可憑。綜上所陳，本件被告甲○○部分事證明確，
    其前揭恐嚇犯行洵堪認定。
三、訊據被告丙○○固坦承有於前開時、地，因見丁○○持相機
    拍攝而與丁○○發生口角爭執等事實，惟矢口否認有何恐嚇
    丁○○之犯行，辯稱：因為告訴人當天無緣無故拿相機當著
    客人的面前拍伊的攤子及伊，伊覺得不受尊重，跟她講道理
    ，她也不跟伊講話，伊才對她說「大家雞排店都不要開了」
    ，沒有恐嚇她的意思，另伊有再講一句「雞排店不用開了」
    ，但這句話是對伊太太說的，並不是對告訴人說「你雞排店
    不用開了」云云。經查：
  (一)上揭被告丙○○恐嚇丁○○之犯罪事實，業據證人即告訴人
    丁○○於警詢、偵查中及於本院審理時改以證人身份到庭結
    證屬實（見偵字第12866 號卷第12至14頁、第41頁、本院95
    年3 月7 日審判筆錄），且就被告2 人如何出言恐嚇部分之
    基本事實均相吻合。復經本院就前開告訴人丁○○所提供之
    錄音帶內容勘驗屬實，有前述勘驗筆錄在卷可憑。雖證人丁○○就被告2 人交互出言恐嚇之順序及恐嚇言語之精確內容
    有前後未盡相符之情形。惟按一般人對於事物之注意及觀察
    ，有其能力上之限制，未必如攝影機或錄音機般，可以打開
    眼睛或耳朵詳細記錄整個事件之經過，然後於法庭上倒帶其
    記錄過程。而證人之注意及觀察，往往未慮及將被應用於訴
    訟上，更受到當時之距離、持續之時間、證人觀察之角度，
    以及證人當時之精神狀態、注意力、事件之突發性、承受之
    心理壓力等等因素所影響，而無法完整記錄每一細節及全貌
    。且人類之記憶，常隨著時間之逝去而逐漸磨損，記憶之線
    索常會改變，自難期證人能將過往事物之原貌完整呈現。故
    證人之陳述有部分前後不符，或相互間有所歧異時，法院仍
    應本其自由心證，依據經驗法則及論理法則，參酌其他補強
    證據予以綜合判斷，非謂證人所述一有不符或矛盾，即認其
    全部均為不可採信（最高法院94年度臺上字第2248號判決意
    旨參照）。查本案自案發迄證人丁○○至本院審理作證時（
    95年3 月7 日）已近1 年，已隔相當時日，本難期待證人丁○○就案發之始末為毫釐無差之陳述。且本件係因被告認告
    訴人持相機拍攝其攤車雙方因而發生口角爭執，為被告2 人
    所不否認，則在口角爭執後，被告2 人繼而出言恐嚇告訴人
    ，均事起突然，丁○○於毫無防備之際，突遭被告2 人以言
    詞加以恫嚇，在此不利之環境下，當不能奢求告訴人猶冷靜
    如常，將當時受恐嚇之言詞記憶無遺，尤以被告2 人交互所
    為之恐嚇言語並非單一，丁○○在事發久遠之後，雖未能就
    被告恐嚇言詞之先後順序或內容為完整無缺之陳述，亦屬當
    然。而況案發當日已據告訴人丁○○當場錄下被告2 人出言
    恐嚇之言詞，經本院勘驗結果：被告2 人與告訴人丁○○先
    就丁○○持相機拍照之事發生爭執，嗣被告甲○○向丁○○
    恫嚇稱：「車子想被砸掉就對了，．．．你今天就不要給我
    逮到把柄，你只要給我逮到把柄，你媽的機車，大家都不用
    開啦」等語後，被告丙○○即緊接甲○○後向丁○○恫嚇稱
    ：「你雞排店不用開了啦」等語，之後，仍爭執不休，被告
    甲○○復再接續向丁○○恫嚇稱：「．．．看你今天要找誰
    出來處理啦，我今天這利頭是跟你打了啦，怎麼樣，講明的
    ，打利頭的啦」等節屬實，核與告訴人丁○○指訴被告2 人
    確有對其以言詞恐嚇之情節相一致，是證人丁○○所為證言
    ，自堪信為實。
  (二)被告丙○○雖辯稱：伊說「雞排店不用開了」這句話是對伊
    太太說的，並非對告訴人說「你雞排店不用開了」云云；及
    被告選任辯護人為被告丙○○辯護稱：經法院當庭勘驗錄音
    帶結果確實未聽到被告在講「雞排店不用開了」時有在前面
    加1 個「你」字，而那句話是丙○○對其太太說的，不是對
    告訴人說的，並無惡害告知，即非恐嚇，且告訴人有預藏錄
    音機要蒐證並事前即報警處理，應該不會心生畏懼云云。經
    查：
  1.被告丙○○及其選任辯護人雖以上開錄音帶內容中並未聽到
    丙○○有恐嚇告訴人稱「你雞排店不用開了」之「你」字，
    作為被告丙○○有利之證據云云。然查，該錄音帶經本院勘
    驗及當庭播放結果，確實錄有被告丙○○在被告甲○○向告
    訴人恫嚇稱「．．．就不要給我逮到把柄，你只要給我逮到
    把柄，你媽的機車，大家都不用開啦」等語後，即緊接向丁○○恫嚇稱：「你雞排店不用開了」等語，核與告訴人丁○○指訴之情節相符，已如上述。被告丙○○及其選任辯護人
    所稱丙○○是講「雞排店不用開了」，並未在該句話前加上
    「你」字云云，已難認屬實。再參諸被告丙○○於偵查中及
    於本院行準備程序時供稱伊有對告訴人講「大家（雞排店）
    都不用開了」這句話（見偵字第1286 6號卷第42頁、本院95
    年1 月6 日準備程序筆錄），對照前開勘驗筆錄所載除了被
    告丙○○所講「你雞排店不用開了」該句話外，嗣後另講了
    一句「我雞排店也不開了」，此外即未再口出任何與「雞排
    店不用開了」之相關語句，且並無被告丙○○所指其有表示
    「大家（雞排店）都不用開了」該句話（見上開勘驗筆錄）
    綜合以觀，足見被告丙○○係如勘驗筆錄所載先表示：「你
    雞排店不用開了」等語後，因與告訴人仍爭論不休，乃再口
    出「我雞排店也不開了」之氣憤之詞，致被告丙○○在事後
    始以其記憶所及而於偵審中供稱伊有對告訴人講「大家都不
    用開了」，由此益徵被告丙○○確有口出「你雞排店不用開
    了」等語至明。被告丙○○及其選任辯護人前揭所辯，顯與
    事實不符，並非可採。
  2.又前開被告丙○○所稱「你雞排店不用開了」該句話，雖據
    被告丙○○辯稱那句話是對伊太太講的，並非對丁○○說的
    云云，而證人乙○○亦附和被告丙○○說詞證稱：丙○○說
    雞排店不用開了是對他太太說的云云。然查，證人丁○○於
    本院審理時已明確證述：「丙○○站在我正前方就接著對我
    說你雞排店不用開了」等語綦詳。且觀諸本件被告2 人因告
    訴人丁○○拍照事件而相繼發生口角爭執後，即由被告甲○○先向丁○○恫嚇稱：「車子想被砸掉就對了」等語，被告
    丙○○即接著表示「伊有合法的手續」，之後被告甲○○除
    對丁○○咆哮外復又再恫嚇稱：「你今天就不要給我逮到把
    柄，你只要給我逮到把柄，你媽的機車，大家都不用開啦」
    等語後，旋由被告丙○○緊接著表示：「你雞排店不用開了
    啦」等語，嗣後被告甲○○仍不斷與丁○○發生口角爭執，
    而被告丙○○亦時而介入與丁○○發生爭執，直至員警趙明
    輝據報趕抵現場，被告2 人猶與員警爭執不休等情，有前述
    勘驗筆錄在卷可稽，則依上開客觀情狀觀之，本件被告2 人
    既係因告訴人丁○○拍照事件而與其發生口角爭執，在爭執
    過程中，被告2 人態度即非良善，而在被告甲○○對丁○○
    口出惡言及為上開恐嚇言詞過程中，被告丙○○均參與其中
    並時而緊接在被告甲○○言詞後復亦與丁○○為言詞爭執，
    依此，在被告甲○○對丁○○為上開「．．．你只要給我逮
    到把柄，你媽的機車，大家都不用開啦」之恐嚇語句後，被
    告丙○○毫不猶豫緊接為與甲○○相同意思之「你雞排店不
    用開了」之表示，顯而易見亦係針對告訴人丁○○始為如此
    言詞表示至明。被告丙○○供稱那句話是對伊太太講的云云
    ，顯不符常情。再觀諸被告丙○○於本院審理時供稱：「我
    當時已經走到我家攤車後面10公尺處在洗碗，我老婆問我雞
    排店真的不要開了嗎，我就說雞排店不要開了啦」云云（見
    本院95年3 月7 日審判筆錄第9 頁），然證人乙○○於本院
    審理時則係證稱：「聽到丙○○說雞排店不用開了這句話時
    ，被告丙○○是站在自己攤子裡面炸雞排」、「就是丙○○
    站在他的攤子前面跟告訴人發生爭執不久，甲○○就衝過來
    與丙○○一起與告訴人爭執，在甲○○講了那句你媽機車大
    家都不用開了那整段話前，丙○○就回到他的攤子炸雞排的
    地方，還是在屋外走道上，等甲○○那段話講完後，丙○○
    就接著說雞排店不用開了」云云（見本院95年4 月4 日審判
    筆錄第6 、7 、8 頁），並當庭繪有與其上開證述情節相符
    之現場圖在卷可憑，經對照被告丙○○與證人乙○○上開就
    丙○○係在何處表示（你）雞排店不用開了該句話之供證內
    容亦明顯相佐，而證人乙○○於本院審理時復就當天被告2
    人與告訴人發生爭執細節，甚至被告丙○○究講過幾次「雞
    排店不用開了」（按依前述被告丙○○講了2 次雞排店不用
    開了，但乙○○表示僅聽到1 次），及被告甲○○有無講「
    車子想被砸掉就對了」該句話（按依被告甲○○自白及前述
    勘驗筆錄所載，被告甲○○確實有向丁○○恫嚇稱車子想被
    砸掉就對了，但乙○○表示沒有聽到那句話）等細節多有模
    糊且與事實不符，則其表示被告丙○○係講「雞排店不用開
    了」，那句話係對他太太講的云云，亦可能因記憶模糊所致
    ，相較於告訴人丁○○所言各項細節，均核與前開勘驗筆錄
    內容相符，證人乙○○所為證言之可信度自較為欠缺，即難
    以證人乙○○上開證詞作為有利於被告丙○○之認定。據上
    所述，被告丙○○及其選任辯護人就此部所辯，亦核與事實
    不符，自無可採。
  3.再者，被告丙○○雖舉證人乙○○及警員趙明輝，證明是告
    訴人先拿相機拍照，向被告丙○○挑釁及爭執過程告訴人之
    態度，證明告訴人內心並不會心生畏懼云云。惟查，被告2
    人於前揭時、地，交互向告訴人丁○○為上開言詞之恐嚇行
    為，致丁○○聞言心中很害怕，且因此未再繼續經營其雞排
    店等情，業據證人丁○○證述明確，且參諸被告2 人所為上
    開恐嚇內容，恐嚇之情狀並非輕微，且渠等在恐嚇之前即一
    再以告訴人拍照為由對告訴人口出惡言並辱，態度並非良
    善，業經本院勘驗前述錄音帶屬實，並製有上開勘驗筆錄可
    稽，則依當時被告2 人均係年輕力壯之青年人，告訴人則係
    一中年婦女，其獨自1 人耳聞態度並非良善之被告2 人交互
    口出上開恐嚇之詞，而心生畏懼，並無違常情之處，堪認告
    訴人丁○○所證其聽聞被告2 人恐嚇後心中很害怕等語，並
    非虛妄，堪信屬實。至被告丙○○之選任辯護人指稱告訴人
    會預藏錄音機錄下被告2 人恐嚇言詞並報警處理，應當不會
    心生畏懼云云。惟按恐嚇罪之成立並不以行為人真有加害之
    意為必要，而被害人是否心生畏懼，亦應本於社會客觀經驗
    法則以為判斷基準，本件被告2 人對被害人告以「車子想被
    砸掉就對了」、「你今天就不要給我逮到把柄，你只要給我
    逮到把柄，你媽的機車，大家都不用開啦」、「你雞排店不
    用開了啦」、「看你今天要找誰出來處理啦，我今天這利頭
    是跟你打了啦，怎麼樣，講明的，打利頭的啦」等語，核係
    對告訴人財產加以威脅之詞，依社會一般觀念衡量，該等言
    詞非但係惡害之通知，客觀上復已足可認定致被害人心生畏
    懼無訛，而況，如前述，被害人丁○○已明確證述其聽聞被
    告等之恐嚇言詞心中很害怕等語至明。至被害人丁○○持錄
    音機錄下被告等恐嚇言詞及立即報警等節，乃係因告訴人在
    案發前即已持錄音機在錄其與乙○○間就毀損攤車之賠償事
    宜（此由勘驗筆錄前段錄有告訴人與鐵工師傅間就攤車修復
    之對話即可證），為求蒐證，而在隨後與被告2 人發生口角
    爭執繼而被告出言恐嚇時併予錄音並報警處理，乃事理之常
    ，尚不得援為被害人不致於被告前揭言行後心生恐懼之反證
    。再者，證人趙明輝於本院審理時僅證述其在接獲告訴人報
    警後抵達現場處理情形，證人乙○○於本院審理時雖證述告
    訴人在與被告爭執過程態度不好等語，均與告訴人是否因聽
    聞被告恐嚇言詞後是否心生畏懼並無何關連，自不足援為告
    訴人並無心生畏懼之適切證據，辯護意旨以告訴人會預先持
    錄音機錄音蒐證並報警處理，有恃無恐，應不會心生畏懼云
    云，遽謂告訴人所指其心中畏懼無可憑採，自屬無據。
  (三)綜上，被告丙○○所為上開辯解，並不足採，其前揭恐嚇犯
    行，洵堪認定。
四、核被告甲○○、丙○○所為，均係犯刑法第305 條之恐嚇危
    害安全罪。被告2 人就前揭恐嚇犯行，有犯意之聯絡與行為
    之分擔，皆為共同正犯。被告甲○○雖先後多次向被害人丁○○為上開恐嚇行為，惟其仍屬一犯意接續多次行為，侵害
    一個法益，應為接續犯，屬單純一罪。原審基此認定，爰引
    刑法第28條、第305 條、第41條第1 項前段、罰金罰鍰提高
    標準條例第1 條前段、第2 條等規定，逕以簡易判決判處被
    告2 人均拘役50日，如易科罰金，均以300 元折算一日，經
    核認事用法並無不合，量刑亦稱妥適，應予維持。被告丙○○提起上訴，仍執陳詞，否認犯罪，核無理由。又檢察官上
    訴意旨指稱被告2 人僅因與告訴人細故發生爭吵即恐嚇告訴
    人，且甲○○威稱「我這利頭是跟你打定了」，據聞係黑社
    會的恐嚇言詞，原審輕判拘役50日，量刑顯然過輕云云，另
    被告甲○○上訴意旨指稱伊認罪，但請求從輕量處併予宣告
    緩刑云云。然查本院審酌被告2 人在本案發生前，尚無因犯
    罪經判刑之紀錄，素行尚佳，有卷附臺灣高等法院被告前案
    紀錄表2 份可考，雖其等僅因被告丙○○與丁○○間之口角
    爭執，2 人即對被害人丁○○加以恐嚇，造成被害人恐懼，
    其行為固不足取，但斟酌其等應係一時失慮所致，而告訴人
    丁○○因持相機拍照之舉，或致被告丙○○有所誤解，未將
    誤會澄清反與丙○○發生口角爭執，其亦顯有非是之處，兼
    衡以被告2 人犯罪之動機、目的、手段、迄今均尚未與告訴
    人達成民事和解（業據告訴人丁○○證述屬實）等一切情狀
    ，認原審量處被告2 人均拘役50日，量刑並無不當，檢察官
    認原審就被告2 人量刑過輕云云，尚非有理由。且審酌被告
    甲○○僅因被告丙○○與告訴人發生口角，即與被告丙○○
    共同出言恫嚇告訴人，且所恫嚇之「我這利頭是跟你打定了
    」、「車子想被砸掉就對了」等語句，恐嚇情節非屬輕微，
    且迄今尚未與告訴人達成民事和解，有如前述，認被告甲○○請求併予宣告緩刑，亦核無理由。綜上，檢察官及被告2
    人上訴均核屬無理由，應予駁回。
據上論斷，應依刑事訴訟法第455 條之1 第3 項、第368 條，判
決如主文。
本案經檢察官徐則賢到庭執行職務。
中    華    民    國    95    年    4     月    18    日
                  刑事第七庭審判長法  官  林惠霞
                                  法  官  劉為丕
                                  法  官  賴淑美
上正本證明與原本無異。
不得上訴。
                                  書記官  陳恩如
中    華    民    國    95    年    4     月    18    日
附錄本案論罪科刑法條全文
刑法第305條：
以加害生命、身體、自由、名譽、財產之事，恐嚇他人致生危害
於安全者，處二年以下有期徒刑、拘役或三百元以下罰金。


司法院資訊處製作；財團法人民間司法改革基金會備份。
